【裁判字號】    92,自,596
【裁判日期】    920917
【裁判案由】    強盜等
【裁判全文】
臺灣臺中地方法院刑事裁定                          九十二年度自字第五九六號
    自  訴  人  乙○○
    被      告  甲○○
                丙○○
    指定辯護人  本院公設辯護人  蔡育萍
右列被告等因強盜案件，經自訴人提起自訴，本院裁定如左：
    主  文
本件自訴駁回。
    理  由
一、自訴意旨詳如自訴狀所載（如附件）。
二、按法院或受命法官於自訴案件第一次審判期日前訊問及調查結果，如認為案件有
    刑事訴訟法第二百五十二條至第二百五十四條之情形者，得以裁定駁回其自訴，
    同法第三百二十六條第三項定有明文。次按犯罪事實應依證據認定之，無證據不
    得認定犯罪事實，刑事訴訟法第一百五十四條第二項定有明文。又認定不利於被
    告之事實，須依積極證據，苟積極證據不足為不利於被告事實之認定時，即應為
    有利於被告之認定，更不必有何有利之證據，最高法院三十年上字第八一六號著
    有判例可資參照。又事實之認定，應憑證據，如未能發現相當證據，或證據不足
    以證明，自不能以推測或擬制之方法，以為裁判基礎（最高法院著有四十年臺上
    字第八六號判例參照）。再自訴人之自訴，本以使被告受刑事訴追為目的，故其
    陳述是否與事實相符，自應調查其他證據，以資審認，苟其所為攻擊之詞，尚有
    瑕疵，則在此瑕疵未予究明以前，即不能遽採為斷罪之基礎（最高法院著有六十
    九年臺上字第一五三一號判例參照）。
三、自訴人乙○○指訴被告甲○○、丙○○自民國（下同）七十七年間起迄今，在被
    告等以前租屋處，強盜自訴人身分證件、行動電話、現金等財物。惟被告等於本
    院審理時辯稱：伊等並未有何自訴人所指述之犯行，並不認識自訴人等語。經查
    ：自訴人於本院審理時，就其指訴被告等強盜犯行之犯罪時間、地點、次數、強
    盜之財物，均未能明確交待。雖自訴人陳稱：有證人張偉宏可證明被告等確曾強
    盜自訴人財物云云，然自訴人又陳稱，證人張俊宏是被告之子鄭俊宏的同學，鄭
    俊宏有竊盜前科，是被告二人教唆鄭俊宏竊盜，而鄭俊宏竊盜案件偵辦中，被告
    甲○○於偵查庭中進進出出，故其認為被告甲○○是共犯，影響其訴訟權利，與
    其自訴被告等強盜有關（見本院九十二年九月五日訊問筆錄），則自訴人所陳述
    之內容，實難認定自訴人究係自訴何人何事。再自訴人陳稱：其先前曾向臺灣臺
    中地方法院檢察署就被告甲○○提出強盜告訴，後經檢察官不起訴處分云云。然
    經本院查詢被告二人前案紀錄，被告丙○○並未有何前科紀錄，有臺灣臺中地方
    法院檢察署刑案查註紀錄表乙份在卷可憑；自訴人於八十八年間，自訴被告甲○
    ○、鄭俊宏恐嚇、傷害、妨害自由等案件，經臺灣臺中地方法院檢察署檢察官認
    罪嫌不足，於八十八年九月十七日以八十八年度偵字第二○一一八號不起訴處分
    ，並未提出被告甲○○、丙○○強盜犯行之告訴。且就本件自訴人所指述之被告
    二人強盜犯行，自訴人未能提出任何證據資料，足資證明被告等確有前開犯行。
    再自訴人患有妄想性精神分裂症，有自訴人提出之國軍臺中總醫院附設民眾診療
    服務處診斷證明書乙紙在卷可參，另其於本院審理時言詞反覆，且答非所問，則
    自訴人前揭所為之陳述是否真實，仍待商榷。綜上所陳，依自訴人所指上開各情
    ，依現有事證，尚不足證明被告二人確有何自訴人前揭所指之犯罪情事，本案被
    告等人犯罪嫌疑尚有不足，揆諸前開法律規定，爰依法為駁回之諭知。
四、按「自訴程序，除本章有特別規定外，準用第二百四十六條、第二百四十九條及
    前章第二節、第三節關於公訴之規定。」、「於第一審辯論終結前，得就與本案
    相牽連之犯罪或本罪之誣告罪，追加起訴。」，刑事訴訟法第三百四十三條、第
    二百六十五條第一項定有明文。查本件自訴意旨原僅就被告甲○○、丙○○強盜
    自訴人之部分提起自訴，自訴人於九十二年八月八日以追加自訴狀追加鄭俊宏、
    游銘寶為被告，然查：自訴人前揭自訴被告甲○○、丙○○強盜犯行部分，經本
    院認自訴人所舉之事證，不足證明被告二人確有何自訴人前揭所指之犯罪情事，
    已如前述，且自訴人於該追加自訴狀內亦未說明鄭俊宏、游銘寶二人究與前揭自
    訴之事實有何相牽連關係，是自訴人追加鄭俊宏、游銘寶為被告之部分，核與前
    開規定未符，礙難准許，末此敘明。
據上論斷，應依刑事訴訟法第三百二十六條第三項、第二百五十二條第十款，裁定如
主文。
中      華      民      國      九十二      年      九    月    十七    日
                                臺灣臺中地方法院刑事第五庭
                                    審判長  法  官 梁堯銘
                                            法  官 莊深淵
                                            法  官 劉麗瑛
右正本證明與原本無異。
如不服本裁定，應於送達後五日內，向本院提出抗告狀。
                                            書記官
中      華      民      國      九十二      年      九    月    十七    日


司法院資訊處製作；財團法人民間司法改革基金會備份。
